【裁判字號】    97,裁,3514
【裁判日期】    970710
【裁判案由】    土地增值稅
【裁判全文】
最  高  行  政  法  院  裁  定
                                      97年度裁字第3514號
上  訴  人  甲○○
被 上訴 人  桃園縣政府地方稅務局
代  表  人  乙○○
上列當事人間土地增值稅事件，上訴人對於中華民國97年4月10
日臺北高等行政法院96年度訴字第3182號判決，提起上訴，本院
裁定如下：
    主  文
上訴駁回。
上訴審訴訟費用由上訴人負擔。
    理  由
一、按對於高等行政法院判決之上訴，非以其違背法令為理由，
    不得為之，行政訴訟法第242條定有明文。依同法第243條第
    1項規定，判決不適用法規或適用不當者，為違背法令；而
    判決有同條第2項所列各款情形之一者，為當然違背法令。
    是當事人對於高等行政法院判決上訴，如依行政訴訟法第24
    3條第1項規定，以高等行政法院判決有不適用法規或適用不
    當為理由時，其上訴狀或理由書應有具體之指摘，並揭示該
    法規之條項或其內容；若係成文法以外之法則，應揭示該法
    則之旨趣，倘為司法院解釋或本院之判例，則應揭示該判解
    之字號或其內容。如以行政訴訟法第243條第2項所列各款情
    形為理由時，其上訴狀或理由書，應揭示合於該條項各款之
    事實。上訴狀或理由書如未依此項方法表明者，即難認為已
    對高等行政法院判決之違背法令有具體之指摘，其上訴自難
    認為合法。
二、上訴人分別於民國92至93年間申報（立約日92年1月21日、
    92年10月20日、92年11月6日）移轉其所有坐落於桃園縣平
    鎮市鎮815之8、815之26、815之28、815之29、815之33
    、815之34、815之37、821之3、821之6及822地號等10筆土
    地，經查該等土地經取巧安排，利用小部分應有部分土地之
    移轉，創造共有土地狀態，再藉由共有物分割，墊高前次移
    轉現值，意圖規避土地增值稅，被上訴人遂依土地稅法第28
    條、第31條規定及實質課稅原則，以其共有物分割前之原規
    定地價為原地價，計算其土地漲價總數額，核定應納土地增
    值稅彙計新臺幣（下同）2,081萬8,532元。嗣因系爭平鎮段
    821之3、821之6（由821之3地號分割出來）、822地號土地
    合併後，經桃園縣平鎮地政事務所95年11月6日平地價字第
    0950005674、0950005675號函規定，重新分算系爭平鎮段82
    1之3、821之6地號等2筆土地之前次移轉現值分別為92年5月
    每平方公尺1,300.6元、822地號土地為896.9元，被上訴人
    遂將原核定補徵土地增值稅2,081萬8,532元予以撤銷，重行
    核定土地增值稅為1,988萬0,978元。上訴人不服，循序提起
    本件行政訴訟。案經原審駁回其訴。上訴人對於高等行政法
    院判決上訴，主張：土地增值稅應向獲得土地自然漲價之利
    益者徵收，上訴人未獲得土地自然漲價之利益，非為應納稅
    人。被上訴人對上訴人課稅處分已違反土地稅法第28條、平
    均地權條例第35條及司法院釋字第180號解釋意旨，亦有違
    實質課稅原則，原審以司法院釋字第287號解釋認定財政部
    民國93年8月11日臺財稅字第09304539730號函釋否定已確定
    之行政處分，與司法院上開解釋意旨相反。被上訴人率以上
    開財政部函釋將先前已確定之處分撤銷，違反信賴保護原則
    ，原審否認上訴人有信賴保護原則之適用，且未敘明理由，
    其判決有不備理由之違法，復違反司法院25年院字第1557號
    解釋意旨。原審未慮及平均地權條例施行細則第23條之立法
    原意，僅憑「實質課稅原則」及土地稅法有關規範，判決上
    訴人敗訴，未慮及共有人間之公平性。被上訴人不應於分割
    後，再行追溯分割後權利人移轉時之土地增值稅。本件係立
    法之漏洞，無法律規定，不得擅以解釋函令之侵害人民之財
    產等語。經核上訴人之上開理由，無非係對原判決已詳予論
    述不採之理由有所爭執，而原審判決業已詳論本件上訴人顯
    係利用創設應課徵土地增值稅之應稅土地與免徵土地增值稅
    之公共設施保留地之共有關係後，再為共有物分割，從而藉
    分割改算地價方式，墊高應稅土地之前次移轉現值，造成日
    後系爭應稅土地在移轉時產生無漲價數額之假象，以規避系
    爭應稅土地出售時應課徵之土地增值稅，至為顯然。因而被
    上訴人依土地稅法第28條前段、第31條第1項第1款規定及財
    政部93年8月11日臺財稅字第09304539730號令解釋意旨，對
    上訴人補徵土地增值稅，依法自無不合等情甚詳，上訴人以
    其一已對法規主觀之見，泛言被上訴人補徵本件土地增值稅
    之處分違反土地稅法第28條、平均地權條例第35條、該條例
    施行細則第23條第1項立法意旨、租稅法定主義、信賴保護
    原則、實質課稅原則、司法院釋字第180號解釋意旨及憲法
    對人民之保障云云，而未具體表明原判決確有如何不適用法
    規或適用不當，或有如何合於行政訴訟法第243條第2項所列
    各款之情形，難認為已對原判決之違背法令有具體之指摘。
    依首揭規定及說明，其上訴自不合法，應予駁回。至分割結
    果，上訴人將所有平鎮市鎮815-8地號等10筆土地經分
    割完成後，分別立約移轉所有系爭土地予訴外人梁春香等人
    ，免繳該土地增值稅，自難謂上訴人非獲得土地自然漲價之
    利益者，被上訴人向其補徵本案增值稅，自無不合。上訴人
    以此加以爭執，自屬誤解。併此敘明。
三、據上論結，本件上訴為不合法。依行政訴訟法第249條第1項
    前段、第104條、民事訴訟法第95條、第78條，裁定如主文
    。
中    華    民    國    97    年    7     月    10    日
                    最高行政法院第二庭
                        審判長法官  高  啟  燦
                              法官  劉  介  中
                              法官  黃  合  文
                              法官  廖  宏  明
                              法官  楊  惠  欽
以  上  正  本  證  明  與  原  本  無  異
中    華    民    國    97    年    7     月    10    日
                              書記官  彭  秀  玲


司法院資訊處製作；財團法人民間司法改革基金會備份。
